臺灣高雄地方法院刑事判決　　　　　 110年度審交訴字第42號
公　訴　人　臺灣高雄地方檢察署檢察官
被　　　告　莊東霖


上列被告因公共危險等案件，經檢察官提起公訴（110 年度偵字
第49號），被告於準備程序中，就被訴事實為有罪之陳述，經告
知簡式審判程序之旨，並聽取公訴人及被告之意見後，由本院合
議庭裁定由受命法官獨任進行簡式審判程序，茲判決如下：
    主  文
莊東霖犯不能安全駕駛動力交通工具罪，累犯，處有期徒刑陸月
，如易科罰金，以新臺幣壹仟元折算壹日。又犯過失傷害罪，處
有期徒刑參月，如易科罰金，以新臺幣壹仟元折算壹日。又犯肇
事致人傷害逃逸罪，累犯，處有期徒刑柒月。得易科罰金部分，
應執行有期徒刑捌月，如易科罰金，以新臺幣壹仟元折算壹日。
    事  實
一、莊東霖於民國109 年8 月28日20時許起，在高雄市武慶路某
    公園飲用啤酒，酒畢，明知吐氣所含酒精濃度達每公升0.25
    毫克以上者，已不得駕駛動力交通工具，仍於同日23時許前
    不詳時間，在吐氣酒精濃度已逾上開標準之情形下，駕駛車
    牌號碼000-0000號自小客車（下稱甲車）上路。嗣於同日23
    時38分許，莊東霖駕駛甲車沿高雄市前鎮區永豐路由北往南
    方向行駛，該路段與瑞北路交岔路口，欲左轉瑞北路往東方
    向行駛時，本應注意飲用酒類或其他類似物後其吐氣所含酒
    精濃度達每公升0.15毫克者，不得駕車，汽車行駛至交岔路
    口，轉彎車應讓直行車先行，而依當時天候晴、夜間有照明
    、柏油路面、路面乾燥、無缺陷、無障礙物，並無不能注意
    之情狀，竟疏未注意及此而貿然左轉，適對向有張易緯騎乘
    車牌號碼000-0000號普通重型機車（下稱乙車）搭載薛守恆
    （原名薛哲宇）直行行經該處，兩車閃避不及發生碰撞，張
    易緯、薛守恆人車倒地，張易緯受有左側股骨骨折、多處擦
    傷挫傷瘀傷之傷害，薛守恆則受有頭部外傷併右眉撕裂傷（
    6*0.3*1.3 公分）、右下牙齒斷1 顆及四肢擦傷之傷害。
二、詎莊東霖肇事後，明知張易緯、薛守恆人車倒地而受有傷害
    ，竟未對其2 人採取救護或其他必要措施，復未停留於現場
    待警到場處理，反基於肇事逃逸之犯意，逕行駕車自現場逃
    逸。嗣經警據報到場處理，莊東霖再於約40分鐘後，主動至
    高雄市政府警察局前鎮分局瑞隆派出所自首，坦承酒後駕車
    肇事逃逸之情，乃對其施以吐氣酒精濃度測試，並於109 年
    8 月29日0 時29分許測得其吐氣所含酒精濃度為每公升0.78
    毫克；再經警調閱路口監視器錄影畫面，始循線查獲上情。
三、案經張易緯、薛守恆訴由高雄市政府警察局前鎮分局報告臺
    灣高雄地方檢察署檢察官偵查起訴。
    理    由
壹、程序事項：
    本件被告所犯係死刑、無期徒刑、最輕本刑為3 年以上有期
    徒刑以外之罪，其於準備程序中就被訴事實為有罪之陳述，
    經法官告知簡式審判程序之旨，並聽取公訴人及被告之意見
    後，本院依刑事訴訟法第273 條之1 第1 項之規定，裁定進
    行簡式審判程序。又本件係依前條規定行簡式審判程序，其
    證據調查依同法第273 條之2 所定原不受審判外陳述排除之
    限制；且檢察官及被告均對於卷內各項證據亦不爭執證據能
    力，復無事證顯示有何違法取得或類此瑕疵之情，故卷內所
    列各項證據，自均有證據能力，合先敘明。
貳、實體事項：
一、上開犯罪事實，業據被告莊東霖於警詢及本院審理時坦承不
    諱（見警卷第2 至6 頁，本院審交訴卷第171 、187 、191
    頁），核與證人即告訴人張易緯、薛守恆、證人即車主吳明
    志於警詢、偵查中之證述情節大致相符（見警卷第9 至14頁
    ；偵卷第27至28頁、第33至34頁），並有酒精測試報告、高
    雄市政府警察局舉發違反道路交通管理事件通知單、【財團
    法人工業技術研究院呼氣酒精測試器檢定合格證書，卷內無
    】、車輛詳細資料報表、道路交通事故現場圖、道路交通事
    故調查報告表㈠、㈡-1、公路監理電子閘門證號查詢汽車駕
    駛人資料、高雄市政府警察局道路交通事故肇事人自首情形
    紀錄表、員警109 年10月20日職務報告、現場照片、監視器
    影像翻拍照片及阮綜合醫療社團法人院綜合醫院診斷證明書
    等件在卷可稽（見警卷第18至19頁、第21至28頁、第33至43
    頁），足認被告上開任意性自白核與客觀事實相符，堪以採
    信。
二、按汽車駕駛人有飲用酒類或其他類似物後其吐氣所含酒精濃
    度達每公升0.15毫克或血液中酒精濃度達百分之0.03以上者
    ，不得駕車；汽車行駛至交岔路口，轉彎車應讓直行車先行
    ，道路交通安全規則第114 條第2 款、第102 條第1 項第7
    款分別定有明文。經查：被告既考領有普通小客車駕駛執照
    （見警卷第33頁），對於上開規定自應知之甚詳，又本件事
    故發生當時天候晴、夜間有照明、柏油路面乾燥無缺陷、無
    障礙物且視距良好，並無不能注意之情形，被告竟於飲酒後
    吐氣所含酒精濃度為每公升0.78毫克，已達不能安全駕駛之
    情形下，竟疏未注意及此，行經交岔路口，貿然左轉，因而
    與告訴人張易緯搭載乘客薛守恆騎乘之機車相撞，致告訴人
    張易緯、薛守恆受有傷害，足認被告之過失行為與告訴人2
    人之傷害結果間，有相當因果關係。
三、又被告明知其因本件交通事故而造成告訴人張易緯、薛守恆
    2 人人車倒地而受有上揭傷勢，竟未確認其2 人之傷勢狀況
    、施以救護措施或報警，亦未等候執法人員到場處理或留下
    個人聯絡資訊，旋即駕車離去，其主觀上顯有肇事逃逸之認
    識與決意，客觀上亦有逃離事故現場之逃逸行為至明。
四、綜上所述，本件事證明確，被告上揭犯行，均堪認定，應依
    法論科。
參、論罪科刑：
一、新舊法比較：
    按「行為後法律有變更者，適用行為時之法律。但行為後之
    法律有利於行為人者，適用最有利於行為人之法律」，刑法
    第2條第1項定有明文。查被告行為後，刑法第185條之4規定
    於110年5月28日修正公布，並自同年月30日生效施行。修正
    前刑法第185條之4規定：「駕駛動力交通工具肇事，致人死
    傷而逃逸者，處1年以上7年以下有期徒刑。」；修正後則規
    定：「駕駛動力交通工具發生交通事故，致人傷害而逃逸者
    ，處6月以上5年以下有期徒刑；致人於死或重傷而逃逸者，
    處1年以上7年以下有期徒刑。犯前項之罪，駕駛人於發生交
    通事故致人死傷係無過失者，減輕或免除其刑。」本案被告
    應成立肇事致人傷害逃逸罪，且被告就前開事故確有過失之
    情，業經審認如前，是經比較新舊法之結果，修正後刑法第
    185條之4第1項前段規定之法定刑為「6月以上5年以下有期
    徒刑」，顯較被告行為時刑法第185條之4規定之法定刑「1
    年以上7年以下有期徒刑」較有利於被告，爰依刑法第2條第
    1 項但書之規定，自應適用「修正後」刑法第185 條之4 第
    1 項前段之規定處斷。
二、按酒後駕車致人受傷之過失傷害犯行，倘若已就行為人「酒
    醉駕車」行為，依刑法第185 條之3 第1 項規定處罰，其過
    失傷害行為毋庸再依道路交通管理處罰條例第86條第1 項規
    定加重其刑（臺灣高等法院暨所屬法院105 年法律座談會刑
    事類提案第33號法律問題研討及審查意見參照）。是被告本
    案酒醉駕車致人受傷之行為，既經論處刑法第185 條之3 第
    1 項第1 款之罪，是就其所犯之過失傷害罪，如上所述，則
    不再依道路交通管理處罰條例第86條第1 項「酒醉駕車」之
    規定加重其刑，起訴書認應依該條加重其刑，容有誤會，併
    此敘明。
三、核被告所為，係犯刑法第185 條之3 第1 項第1 款之不能安
    全駕駛動力交通工具罪、刑法第284 條前段之過失傷害罪及
    修正後刑法第185 條之4 第1 項前段之駕駛動力交通工具發
    生交通事故致人傷害而逃逸罪。又被告以一過失之駕車行為
    同時致告訴人張易緯、薛守恆受傷，係一行為觸犯數罪名之
    想像競合犯，應依刑法第55條之規定從一重處斷。被告所犯
    上開3 罪間，犯意各別，行為互異，應予分論併罰。
四、刑之加重或減輕事由：
  ㈠被告前因公共危險案件，經本院以107 年度交簡字第3627號
    判決判處有期徒刑3 月確定，於108 年6 月25日易科罰金執
    行完畢，有臺灣高等法院被告前案紀錄表在卷足憑，其受有
    期徒刑執行完畢後，5 年內故意再犯本件有期徒刑以上之不
    能安全駕駛及肇事逃逸2 罪，為累犯。而本件並無應處最低
    法定刑，又無刑法第59條規定得減輕之情形，且適用累犯加
    重規定時，亦無超過其所應負擔罪責之情事，故此2 罪均應
    依刑法第47條第1 項之規定加重其刑。
  ㈡按刑法第62條前段所規定之自首，係以對於未發覺之犯罪自
    首而受裁判為要件，故犯罪行為人應於有偵查犯罪職權之公
    務員未發覺犯罪事實或犯罪人之前自首犯罪，且接受裁判，
    兩項要件兼備，始得依刑法第62條前段自首之規定減輕其刑
    ，若於第一審法院審理中逃匿，經第一審法院發布通緝後始
    緝獲歸案，即無接受裁判之意思，核與刑法第62條前段所規
    定自首之要件不合（最高法院86年度台上字第1951號判決、
    108 年度台上字第3949號判決意旨參照）。查被告所犯本案
    酒後駕車、過失傷害及肇事逃逸之犯行，皆係於承辦員警產
    生具體懷疑前先行自首之事實，固有110 年4 月17日員警職
    務報告、道路交通事故自首情形紀錄表在卷可按（見警卷第
    28頁、本院審交訴卷第75頁）。惟被告於本院審理時逃匿，
    經本院於110 年6 月7 日發布通緝後始緝獲歸案之事實，有
    本院110 年雄院和刑皇緝字第291 號通緝書及高雄市政府警
    察局前鎮分局通緝案件移送書存卷可憑。則揆諸前揭說明，
    被告於本院審理時既已逃匿，即無接受裁判之意思，是其所
    犯上揭犯行，均無刑法第62條前段自首得減輕其刑規定之適
    用，附此敘明。
五、量刑：
    爰審酌被告於酒後吐氣所含酒精濃度達每公升0.78毫克之情
    形下，仍執意駕駛動力交通工具上路，並撞擊告訴人車輛致
    人受傷，且於肇生交通事故後，竟未留在現場協助救護傷者
    ，反逕自離開現場，所為殊值非難；惟其犯後旋即主動至上
    揭派出所自首，坦承上揭犯罪，有110 年4 月17日員警職務
    報告在卷可憑（見本院審交訴卷第75頁），足認被告犯後並
    非毫無悔意，暨兼衡其犯罪動機、手段，自陳為國中畢業之
    智識程度，目前在工地上班，月收入新臺幣2 萬5,000 元，
    未婚，無子女之家庭生活經濟狀況（見本院審交訴卷第193
    頁）等一切情狀，分別量處如主文所示之刑並就得易科罰金
    之刑，諭知易科罰金之折算標準。另審酌被告所犯上揭各罪
    ，犯罪之時間、地點相近、且係在同一行車過程中所犯，爰
    依刑法第51條第5 款規定，就所宣告得易科罰金之刑，定其
    應執行刑如主文所示，併諭知得易科罰金之折算標準。
據上論斷，應依刑事訴訟法第273 條之1 第1 項、第299 條第1
項前段，判決如主文。
本案經檢察官李宛凌提起公訴，檢察官呂乾坤到庭執行職務。
中    華    民    國   110    年    10    月    26    日
                  刑事第五庭    法  官  施君蓉
以上正本證明與原本無異。
如不服本判決應於收受送達後20日內向本院提出上訴書狀，並應
敘述具體理由；如未敘述上訴理由者，應於上訴期間屆滿後20日
內向本院補提理由書（均須按他造當事人之人數附繕本）「切勿
逕送上級法院」。
因疫情而遲誤不變期間，得向法院聲請回復原狀。
中    華    民    國   110    年    10    月    26    日
                                書記官  陳建志
【附錄本案所犯法條】
中華民國刑法第185條之3第1項第1款
駕駛動力交通工具而有下列情形之一者，處2 年以下有期徒刑，
得併科20萬元以下罰金：
一、吐氣所含酒精濃度達每公升零點二五毫克或血液中酒精濃度
    達百分之零點零五以上。
　
中華民國刑法第284條
因過失傷害人者，處1 年以下有期徒刑、拘役或10萬元以下罰金
；致重傷者，處3 年以下有期徒刑、拘役或30萬元以下罰金。
　
110年5月28日修正公布之刑法第185條之4第1項：
駕駛動力交通工具發生交通事故，致人傷害而逃逸者，處6 月以
上5 年以下有期徒刑；致人於死或重傷而逃逸者，處1 年以上7
年以下有期徒刑。